【裁判字號】    92,交聲,913
【裁判日期】    920624
【裁判案由】    交管條例聲異
【裁判全文】
臺灣板橋地方法院交通事件裁定                    九十二年度交聲字第九一三號
    原處分機關  交通部公路總局臺北區監理所
    異  議  人
    即受處分人  甲○○
右列受處分人因違反道路交通管理處罰條例案件，對於交通部公路總局臺北區監理所
於九十二年四月二十四日所為之處分（原處分案號：北監營字第裁四０－Ｍ0000
0000號），聲明異議，本院裁定如左：
    主  文
原處分撤銷。
甲○○汽車駕駛人轉彎時，有轉彎車不讓直行車先行情形，處罰鍰新臺幣玖佰元，並
予記違規點數壹點。
    理  由
一、聲明異議意旨略以：異議人即受處分人甲○○主張伊於民國九十二年二月十五日
    十時三十五分許，駕駛車牌號碼為三Ｋ－三一七號營業大貨車行經臺南縣白河鎮
    ○○路與裕農路交叉路口，轉彎之際，伊除注意前方來車及減速慢行外，因所駕
    駛者為貨車，車身較長，車速甚慢，加以轉彎之際所產之視線死角效應，致與後
    方騎乘機車騎士發生擦撞，不幸發生車禍，經警於事發一個月後即九十二年三月
    二十日始以轉彎車不讓直行車先行逕行舉發，惟上開事實並無違反道路交通管理
    事件統一裁罰標準及處理細則第二十三條規定得逕行舉發之情事，且本件車禍發
    生當時係伊之大貨車在交岔路口待號誌燈變換為綠燈時，見左右無來車時，始起
    步並駛入路口中心處進行轉彎，此時被害人之機車尚未進入交岔路口，伊之大貨
    車欲完成轉彎之際，被害人之機車始撞及伊之右前輪後側，有現場照片及檢察官
    勘驗現場時，伊駕駛之貨車等物證證明，大貨車之「右前輪後側」與被害人機車
    有擦撞痕跡，則證明伊之車輛已進行轉彎，故應係直行車不讓轉彎車先行，原舉
    員警以閉門造車不憑證據判斷下逕行舉發，實難令人心服，爰請求撤銷原處云云
    。
二、按汽車駕駛人轉彎時，有轉彎車不讓直行車先行，或直行車尚未進入交岔路口，
    而轉彎車已達中心處開始轉彎，直行車不讓轉彎車先行情形者，處（銀元）二百
    元以上六百元以下（即新臺幣＜下同＞六百元以上一千八百元以下）罰鍰；汽車
    駕駛人違反本條例第四十八條者，除依原條款處罰鍰外，並予記違規點數一點；
    違反本條例之行為，自行為成立之日起；行為有連續或繼續之狀態者，自行為終
    了之日起，逾三個月不得舉發，道路交通管理處罰條例第四十八條第六款、第六
    十三條第一項第一款及第九十條前段分別定有明文。
三、經查，本件異議人甲○○於九十二年二月十五日十時三十五分許，駕駛車牌號碼
    為三Ｋ－三一七號營業大貨車行經臺南縣白河鎮○○路與裕農路交叉路口，因轉
    彎車不讓直行車先行而肇事致人於死之違規事實，經臺南縣警察局白河分局依道
    路交通管理處罰條例第四十八條第六款逕行舉發等情，有道路交通事故現場圖、
    異議人及被害人郭愛嬌之子吳忠勳之警詢時筆錄、救護紀錄、臺南縣警察局白河
    分局南縣警交字第Ｍ00000000號舉發違反道路交通管理事件通知單（簡
    稱通知單）各一份、現場照片十一張附卷可稽。矧依上開道路交通事故現場圖、
    異議人及被害人郭愛嬌（已死亡）之子吳忠勳之警詢時筆錄、現場照片觀之，本
    件肇事係因異議人之營業大貨車右前車輪撞及同向被害人之重機車左後車身，造
    成被害人方面人車倒地，重機車在地面偏右滑行，其刮地痕長達七．九公尺，且
    致被害人傷重不治死亡，並非異議人之營業大貨車右側車身遭被害人之重機車前
    車頭撞及而肇事，足見異議人之營業大貨車起步右轉時並未注意讓直行車輛先行
    ，而肇事致人於死，且異議人之營業大貨車於肇事當時亦無「已達中心處開始轉
    彎」情形甚明。此外，臺南縣警察局白河分局九十二年六月十三日函及隨函檢附
    之舉發違反道路交通管理事件聲明異議案件答辯表亦同此見解。再者，本件違規
    之舉發，並未逾三個月之舉發期間（於九十二年二月十五日違規，於九十二年三
    月二十日舉發），亦有上開通知單在卷可憑，且為異議人所不爭執，是異議人空
    言否認前開違規行為所為之辯解，尚無足採。其有上開違規行為，事證明確，足
    堪認定。但原處分機關僅據以援引道路交通管理處罰條例第四十八條第六款（裁
    決書贅載第一項）裁處異議人「罰鍰九百元」，而漏未依同條例第六十三條第一
    項第一款之規定，並予記違規點數一點，依照上開說明，即有未合。綜上所陳，
    本件異議雖無理由，惟原處分機關之處分既有上開瑕疵，爰裁定將原處分撤銷，
    並自為裁定處罰異議人如主文所示，用期適法。
四、依道路交通案件處理辦法第二十條前段，裁定如主文。
中    華    民    國      九十二      年      六      月      二十四    日
                                      臺灣板橋地方法院交通法庭
                                          法  官  楊  千  儀
右正本證明與原本無異。
如不服本裁定，應於送達後五日內，向本院提出抗告狀。
                                          書記官  吳  河  東
中    華    民    國      九十二      年      六      月      二十四    日


司法院資訊處製作；財團法人民間司法改革基金會備份。
